臺灣臺中地方法院民事判決　九十一年度訴字第二九五八號
　　原　　　告　乙○○
　　被　　　告　甲○○
右當事人間因過失傷害案件，經原告提起刑事附帶民事訴訟請求損害賠償事件，由本
院刑事庭（九十一年度交附民字第一四三號）移送前來，本院判決如左：
    主      文
被告應給付原告新臺幣伍萬壹仟伍佰陸拾元。
原告其餘之訴駁回。
訴訟費用由被告負擔十分之一，餘由原告負擔。
    事      實
甲、原告方面：未於言詞辯論期日到場，據其所提出之起訴狀略述如下：
  一、聲明：被告應給付原告新臺幣（下同）五十一萬六千五百六十元。
  二、陳述：被告於民國九十年六月十一日在臺中市○○路○段與仁友巷口，與原告
      發生車禍，除致原告車輛財物受損外，並造成原告身上多處擦挫傷，且耽誤學
      業，而使原告在中臺醫護技術學院護理系之病理學科成績不及格，爰訴請被告
      賠償各項費用一萬六千五百六十元及精神慰撫金五十萬元。
  三、證據：提出機車修理估價單一份、收據三紙、簽帳單一紙、醫療用品收據一紙
      、醫療費用收據二及診斷證明書一紙為證（均為影本）。
乙、被告方面：
  一、聲明：原告之訴駁回。
  二、陳述：被告固有因過失行為而與原告發生車禍之事實，惟原告僅受皮肉擦挫傷
      ，卻請求鉅額賠償，並不合理，被告僅願給付相關單據之費用，另外加五千元
      精神慰撫金。
丙、本院依職權調閱臺灣高等法院臺中分院九十一年度交上易字第一四六二號過失傷
    害刑事卷（含本院九十一年度交易字第三七號）到院參辦。
    理      由
一、程序方面：
    （一）原告未於言詞辯論期日到場，核無民事訴訟法第三百八十六條各款所列情
          形，爰依被告之聲請，由其一造辯論而為判決。
    （二）按因犯罪而受損害之人，於刑事訴訟程序固得提起附帶民事訴訟，對於被
          告請求回復其損害，但其請求回復之損害，以被訴犯罪事實所生之損害為
          限，否則縱令得依其他事由，提起民事訴訟，亦不得於刑事訴訟程序附帶
          為此請求。又刑事庭移送民事庭之附帶民事訴訟，僅移送後之訴訟程序應
          適用民事訴訟法，至移送前之訴訟行為是否合法，仍應依刑事訴訟法決定
          之（最高法院二十六年鄂附字第二二號、四十四年臺抗字第四號、六十年
          台上字第六三三號判例意旨參照）。本件被告於刑事訴訟程序被訴之犯罪
          事實，係過失傷害，刑事判決亦僅論被告犯刑法第二百八十四條第一項前
          段之過失傷害人罪，並經確定在案，此有該案之刑事判決影本二份附卷可
          稽，則原告以被告上開過失犯行，致其機車受損為由，請求被告賠償其因
          此所受之損害即所支出之修理費用，顯非基於被告被訴之犯罪事實，揆諸
          上開判例意旨，此部分機車修理費用之請求，雖經刑事庭裁定移送本院民
          事庭審理，仍不備起訴合法要件，應予駁回，合先敘明。
二、原告起訴主張被告於九十年六月十一日在臺中市○○路○段與仁友巷口，與原告
    發生車禍，除致原告車輛財物受損外，並造成原告身上多處擦挫傷，且耽誤學業
    ，而使原告在中臺醫護技術學院護理系之病理學科成績不及格，爰訴請被告賠償
    各項費用及精神慰撫金等語。
三、被告對確有於右揭時地因過失而致與原告發生車禍一節，並不爭執，惟以原告僅
    受皮肉擦挫傷，伊僅願給付卷附之相關單據所示費用，另外加五千元精神慰撫金
    以供賠償，原告其餘鉅額精神慰撫金之主張並不合理等語，資為抗辯。
四、查被告於九十年六月十一日十五時二十分許，駕駛車牌號碼Ａ三–五０四五號自
    用小客車，沿台中市○○區○○路往大坑方向之慢車道行駛至太原路與仁友巷口
    時，應注意汽車行駛至交岔路口，其行進、轉彎應遵守燈光號誌之指示，又車輛
    面對紅燈表示禁止通行，不得超越停止線或進入路口，而依當時情形，並無不能
    注意之情事，竟疏於注意其車行進之方向燈光號誌係屬紅燈，不得通行，即貿然
    駛入上開路口，適原告騎乘車牌號碼ＰＪＯ–０二七號機車，沿燈光號誌係屬綠
    燈之仁友巷往太平市方向行駛進入路口至太原路往大坑方向之慢車道，因被告駕
    車闖越紅燈，原告煞避不及，致機車前方撞及被告之車身左後側，原告因人車倒
    地而受有右髖部挫傷、左膝挫傷、右手掌擦傷、右腳擦傷傷害等情，除據原告提
    出機車修理估價單一份、收據三紙、簽帳單一紙、醫療用品收據一紙、醫療費用
    收據二及診斷證明書一紙為證（均為影本）外，並為被告所不爭執，且經本院依
    職權調取臺灣高等法院臺中分院九十一年度交上易字第一四六二號刑事卷（含本
    院九十一年度交易字第三七號）核閱無誤。是被告之過失傷害行為與原告所受傷
    害間，確有相當因果關係。
五、按因故意或過失，不法侵害他人之權利者，負損害賠償責任；不法侵害他人之身
    體或健康者，對於被害人因此增加生活上之需要時，應負損害賠償責任；不法侵
    害他人之身體、健康，被害人雖非財產上之損害，亦得請求賠償相當之金額，民
    法第一百八十四條第一項前段、第一百九十三條第一項、第一百九十五條第一項
    前段分別定有明文。本件車禍係因被告之過失致原告身體、健康受到傷害，並受
    有生活上之需要及精神上痛苦的損害，業如前述，被告依法自應負侵權行為損害
    賠償責任。爰就原告所請求被告賠償之費用，分述如后：
    （一）醫療費用一千三百六十元部分：被告對原告所提出之醫療費用收據二紙，
          並不爭執，原告此部分主張，自屬有據。
    （二）增加生活上需要之醫療用品費用二百元部分：被告對原告所提出之醫療用
          品費收據一紙，亦不爭執，原告此部分主張，自屬有理。
    （三）精神慰撫金五十萬元部分：按精神慰撫金核給之標準，雖與財產上損害不
          同，然非不可斟酌雙方身分資力與加害程度，及其他各種情形核定相當之
          數額（最高法院五十一年台上字第二二三號判例參照）。查原告為六十八
          年三月十五日出生，於九十年六月十一日車禍發生時，年齡二十二歲，並
          於中臺醫護技術學院護理系就學中；被告則為五十三年十月二十八日生，
          車禍發生時，年齡三十六歲，原從事「翻砂」工作，月薪約為三萬元，目
          前另案在臺灣臺中戒治所戒治中等情，業據兩造分別陳明在卷，本院審酌
          原告因本件車禍所受之右髖部挫傷、左膝挫傷、右手掌擦傷、右腳擦傷等
          傷害程度、兩造之學、經歷、收入情形等身分地位、經濟狀況及被告上開
          侵權行為之過失情況等一切情狀，認原告得請求被告賠償之精神慰撫金以
          五萬元為適當，逾此範圍所為請求，則嫌過高，不應准許。
六、基上所述，原告因被告之過失傷害行為，提起刑事附帶民事損害賠償請求，訴請
    被告賠償五十一萬六千五百六十元，在五萬一千五百六十元之範圍內，為有理由
    ，爰予准許，逾此範圍所為請求，則屬無據，應予駁回。
七、據上論結：原告之訴一部為有理由，一部為無理由，依民事訴訟法第三百八十五
    條第一項前段、第七十九條但書，判決如主文。
中　　　華　　　民　　　國　　九十一　　年　　 十一 　　月　　　四　　　日
                                臺灣臺中地方法院民事第三庭
~B法      官　林宗成
右為正本係照原本作成
如不服本判決，應於判決送達後二十日內，向本院提出上訴狀。
中　　　華　　　民　　　國　　九十一　　年　　 十一 　　月　　　五　　　日
~B法院書記官
